臺灣高等法院高雄分院刑事裁定　　　　　　　　　　九十一年度聲再字第一三一號
　　聲請人即受
　　判決人配偶　乙○○
　　受 判決 人　甲○○
右列聲請人因受判決人傷害案件，對於本院九十年度上易字第二０二０號中華民國九
十一年一月三十一日確定判決（臺灣高雄地方法院九十年度易字第三五一四號、臺灣
高雄地方法院檢察署九十年度偵字第一二七０四號），聲請再審，本院裁定如左：
      主      文
再審之聲請駁回。
      理      由
一、本件聲請再審意旨略以：(一)本案告訴人林陳櫻抱於民國（下同）九十年六月四日
    檢察官第一次偵訊時答稱：甲○○（即受判決人）用水管打我，我告她傷害等語
    。然檢察官於九十年六月二十九日勘驗現場時提出質疑謂：這種水管（按軟質水
    管）怎會打成這樣的傷後，告訴人林陳櫻抱於檢察官再次偵訊及嗣後法院審理時
    均改口稱：甲○○捉其右手碰撞鐵欄杆成傷等語，其所指並非事實。檢察官雖有
    所質疑，卻未依「罪證有疑，利於被告」之證據法則詳加偵查，竟以一紙存有問
    題之診斷證明書及未具結、證據力薄弱之證人陳素蓮（告訴人之妹）、林曉慧（
    告訴人之女）之證言，對受判決人提起公訴，而第一審法院竟亦全然引用起訴理
    由及偵查筆錄。受判決人雖具狀檢附聲請人向高雄地檢署就陳素蓮不可能出現於
    現場，於偵訊時所述實係虛偽證言，涉犯偽證罪之告訴狀，以及不起訴處分書等
    ，以辯稱受判決人並無任何加害告訴人之行為，惟第一審法院未為調查，亦未傳
    喚證人陳素蓮到場陳述。原確定判決對受判決人九十年十二月三十一日答辯狀聲
    請調查之證據，未加審酌，亦未傳喚證人陳素蓮詢問，而全然引用第一審之判決
    理由駁回上訴，除有重要證據漏未審酌外，亦有聲請人就陳素蓮涉犯偽證罪之告
    訴狀及不起訴處分書，足證明原判決所憑陳素蓮之證言係虛偽。(二)告訴人提出之
    驗傷診斷證明書，第一審與原確定判決法院均未依刑事訴訟法第一百六十四條規
    定提示令受判決人辨認，嗣於九十一年四月三十日告訴人請求損害賠償之民事案
    件開庭時，審判長提示該診斷證明書令聲請人辨認，聲請人始發現該診斷證明書
    之驗傷日期係九十年四月三十日，而非事件發生之九十年四月二十九日，此係新
    發現之新證據。按告訴人受傷之時間係九十年四月二十九日上午九時許，告訴人
    欲以驗傷診斷證明書為證據提起訴訟，不搶在第一時間即事件發生後即時趕往醫
    院取得最完整之證明，實與經驗法則有違，顯示告訴人係於事件發生之翌日使用
    「苦肉計」製造瘀傷，隨即赴醫院驗傷取得證明，以報復受判決人。此告訴人製
    造瘀傷之新證據，足認受判決人甲○○應受無罪之判決，爰依法聲請再審云云。
二、按刑事訴訟法第四百二十四條規定，依同法第四百二十一條規定，因重要證據漏
    未審酌而聲請再審者，應於送達判決後二十日內為之。次按刑事訴訟法所謂再審
    經裁定駁回後，不得更以同一原因聲請者，係指就聲請再審之原因事實已為實體
    上之裁判者而言，若僅以其聲請之程序不合法，予以駁回，則以同一原因重行聲
    請，並非法所不許，雖有最高法院二十五年度抗字第二九二號判例可參，惟聲請
    人以同一原因重行聲請再審，仍須遵守二十日之法定不變期間。又以原判決所憑
    之證言已證明其為虛偽者，依同法第四百二十條第一項第二款聲請再審，其情形
    之證明以經判決確定，或其刑事訴訟不能開始或續行非因證據不足者為限，始得
    為之，同法第四百二十條第二項亦定有明文。而刑事訴訟法第四百二十條第一項
    第六款所謂發現確實之新證據，係指該項證據須為事實審法院於判決前未經發現
    ，不及調查斟酌，至其後始行發現者而言，且必須足認受有罪判決之人應受無罪
    、免訴、免刑或輕於原判決所認罪名之判決者，始得聲請再審。
三、經查：(一)本件受判決人甲○○傷害案件，經本院九十年度上易字第二０二０號判
    決確定，判決正本於九十一年二月二十五日送達。聲請人即受判決人配偶乙○○
    以原確定判決就受判決人九十年十二月三十一日答辯狀聲請調查之證據、告訴人
    指訴前後矛盾之處、陳素蓮涉犯偽證罪之告訴狀、不起訴處分書、受判決人不可
    能造成告訴人如診斷證明書之瘀傷等重要證據漏未審酌聲請再審，應於判決送達
    後二十日內為之，扣除本院轄區高雄縣之在途期間四日，則聲請再審之期間至九
    十一年三月二十一日即已屆滿。聲請人前於九十一年四月間、五月二十日、六月
    十七日以相同原因向本院聲請再審時，即已逾越法定聲請再審之期間，經本院以
    九十一年度聲再字第五四號、第八十號、第一０二號刑事裁定以聲請之程序違背
    規定，駁回其再審之聲請，此有各該裁定附卷可稽。聲請人雖得以同一原因再次
    聲請再審，但仍須遵守二十日之法定不變期間。聲請人於九十一年八月二十三日
    向本院提起本件再審之聲請，顯已逾二十日之不變期間且無法補正，該部分聲請
    再審之程序違背規定，應予駁回。(二)聲請人所援引欲證明原判決所憑陳素蓮證言
    為虛偽之證據，係聲請人就陳素蓮不可能出現於現場，於偵訊時所述實係虛偽證
    言，涉犯偽證罪之告訴狀，及臺灣高雄地方法院檢察署檢察官以陳素蓮於供前或
    供後均未具結，與偽證罪構成要件不符之不起訴處分書，兩者皆與刑事訴訟法第
    四百二十條第二項所規定，證明原判決所憑之證言為虛偽，以經判決確定，或其
    刑事訴訟不能開始或續行非因證據不足者為限不符，聲請人以之提起再審，並無
    理由。(三)聲請人所述告訴人提出之驗傷診斷證明書，未依刑事訴訟法第一百六十
    四條規定提示令受判決人辨認，雖與法有違，惟此係確定判決違背法令之非常上
    訴事由，聲請人於再審程序主張之，並不相適合。而系爭診斷證明書之驗傷日期
    係九十年四月三十日，而非事件發生之九十年四月二十九日，雖未經聲請人或受
    判決人於判決前主張，原確定判決法院亦未就此調查，但就該診斷證明書係案發
    隔日始開立一情，僅能證明告訴人未於遭受判決人傷害後即行前往驗傷，並不足
    證明告訴人之瘀傷係自己以「苦肉計」所製造，告訴人自行製造傷痕之說僅係聲
    請人等所推測，並不足以影響於原確定判決，亦不足認受判決人甲○○應受無罪
    之判決，聲請人以之為新證據聲請再審，並無理由，亦應予駁回。
四、據上論結，應依刑事訴訟法第四百三十三條、第四百三十四條第一項，裁定如主
    文。
中    華    民    國      九十一      年      九      月        九      日
                              臺灣高等法院高雄分院刑事第五庭
                                  審判長法官  吳水木
                                        法官  趙文淵
                                        法官  洪慶鐘
右正本證明與原本無異。
不得抗告。
                                      書記官  彭筱瑗
中    華    民    國      九十一      年      九      月        十      日
                                                                    Ａ
